臺灣雲林地方法院刑事裁定
110年度聲字第972號
聲  請  人  
即  被  告  李平順



選任辯護人  黃馨雯律師
            陳建三律師
上列聲請人即被告因詐欺案件（110 年度易字第583 號），聲請
發還扣押物，本院裁定如下：
    主  文
聲請駁回。
    理  由
一、聲請意旨略以：扣案如附表所示之物，均為聲請人即被告李
    平順所有，且未經諭知沒收，依刑事訴訟法第317 條規定，
    應即發還，爰聲請發還扣押物等語。
二、按可為證據或得沒收之物，得扣押之；為保全追徵，必要時
    得酌量扣押犯罪嫌疑人、被告或第三人之財產；扣押物若無
    留存之必要者，不待案件終結，應以法院之裁定或檢察官命
    令發還之，刑事訴訟法第133 條第1 項、第2 項、第142 條
    第1 項前段分別定有明文。而所謂扣押物無留存之必要者，
    乃指非得沒收之物，且又無留作證據之必要者，始得依前開
    規定發還；倘扣押物尚有留存之必要者，即得不予發還；又
    該等扣押物有無留存之必要，並不以係得沒收之物為限，且
    有無繼續扣押必要，應由審理法院依案件發展、事實調查，
    予以審酌（最高法院101 年度台抗字第125 號裁定意旨可資
    參照）。至於刑事訴訟法第317 條固明文規定：「扣押物未
    經諭知沒收者，應即發還。但上訴期間內或上訴中遇有必要
    情形，得繼續扣押之」，然所謂「扣押物未經諭知沒收者」
    ，應專指扣押物未經法院以判決諭知沒收者，此觀該條後段
    所稱「上訴期間內」、「上訴中」均屬對判決不服之救濟程
    序自明，是有扣押物之案件，若經檢察官提起公訴，而尚處
    於準備程序或審理程序之訴訟階段，未由法院以判決諭知沒
    收扣押物與否，即不得謂扣押物未經諭知沒收，並援引此一
    規定主張扣押物應予發還，自屬當然。
三、本院之判斷
㈠、聲請人因涉犯詐欺案件，由警於民國110 年2 月1 日至其雲
    林縣○○鄉○○路00號之住處執行搜索，扣得如附表編號11所示
    之物；及於同日至其雲林縣○○鎮○○路00巷0 號之居處執行搜
    索，並扣得如附表編號1 至10所示之物等節，有內政部警政
    署刑事警察局搜索扣押筆錄及扣押物品目錄表（偵2811卷三
    第102 至104 、107 至109 頁）存卷可證。嗣臺灣雲林地方
    檢察署檢察官經偵查後，認聲請人涉犯刑法第339 條第1 項
    之詐欺取財罪嫌，並以110 年度偵字第1527號等案件提起公
    訴而繫屬於本院（案號：110 年度易字第583 號）
　　，此亦有上開案件之起訴書（本院110 易583 卷一第59至84
    頁）在卷可佐，此部分事實，已屬明確。
㈡、扣案如附表編號1 至10所示之物，均為聲請人所有一節，業
　　據聲請人於警詢時坦承不諱（他1181卷七第188 、189 頁）
    。經審酌目前訴訟進度，聲請人雖已於110 年11月22日到庭
    行準備程序，然該次庭期並未就檢察官所起訴關於聲請人之
    犯罪事實進行爭執及不爭執事項之整理，此有本院準備程序
    筆錄可參（本院110 易583 卷二第83至110 頁），是如附表
    編號1 至10所示之扣押物，是否確與聲請人所涉本件詐欺取
    財案件之待證事實全然無涉，而無足資為證明聲請人所涉本
    件犯行之證據或不得沒收之物，仍須隨將來準備程序甚或審
    理程序之進度以為調查釐清，尚不能排除與其所涉本件犯行
    具有關聯性。準此，為確保日後審理、保全證據及將來執行
    之可能，並徵詢檢察官之意見後（參本院公務電話紀錄），
    認仍有繼續扣押之必要，不得先行裁定發還。
㈢、至於扣案如附表編號11所示之現金新臺幣8 萬元，聲請人初
    於警詢時陳稱為其妻所有（他1181卷七第189 頁），惟於本
    件聲請發還扣押物案件，則改稱為其所有並聲請發還，此有
    刑事聲請發還扣押物狀在卷可參，是該筆現金究屬聲請人或
    其妻所有，顯非無疑，然該筆扣案款項既係在聲請人住處查
    獲扣得，不僅難以逕認確屬聲請人之妻所有，更有屬於聲請
    人所有之高度可能。又本件關於聲請人之部分，既尚未行爭
    點整理，已如前述，檢察官復於起訴書載明，就聲請人所涉
    本件詐欺取財案件之犯罪所得21萬元聲請宣告沒收等語（見
    起訴書第7 頁），是聲請人就被訴之本件詐欺取財案件，是
    否獲有犯罪所得、犯罪所得之數額為何等情，尚非明暸，亦
    有待將來訴訟程序之進行以為調查、釐清。從而，如附表編
    號11所示之扣案現金，既有高度可能為聲請人所有，當不能
    排除與其所涉本件詐欺取財案件具有相當關聯性，再衡酌現
    金之易流通性，一旦移轉他人或處分，即難以追回，為確保
    日後訴訟進行之證據調查需要，及保全將來犯罪所得沒收之
    執行，經徵詢檢察官之意見後（參本院公務電話紀錄），亦
    認有繼續扣押留存之必要，自無從先行發還予聲請人。
㈣、本院僅於110 年11月22日，傳喚聲請人到庭以行準備程序，
　　，並未對聲請人所涉本件詐欺取財案件為任何程序或實體判
    決，是聲請人主張如附表編號1 至11所示之扣押物，未經諭
    知沒收，依刑事訴訟法第317 條規定應即發還等語，顯屬無
    稽，一併指明。
四、據上論斷，應依刑事訴訟法第220 條，裁定如主文。
中　　華　　民　　國　　110 　年　　11　　月　　29　　日
                  刑事第八庭  審判長法  官   黃偉銘
　　　　　　　　　　　
　　　　　　　　　　　              法  官   蕭孝如
　　　　　　　　　　　
　　　　　　　　　　　              法  官   陳育良
以上正本證明與原本無異。
如不服本裁定，應於裁定送達後5 日內向本院提出抗告狀（須附繕本）。　　　　　　　　　　　　　　　　　
                                    書記官   王姵珺 
中　　華　　民　　國　　110 　年　　11　　月　　30　　日
附表：聲請人即被告李平順聲請發還之扣押物
編號 扣案物名稱 數量  1 確認書及收據 18張  2 航跡資料申請書 8張  3 切結書 21張  4 委託暨保密協議 3張  5 船籍一覽表 9張  6 會員名冊 1本  7 補償方案 1張  8 協進會-五條港船隻統計 6張  9 筆記本 1本  10 夾頁簿 1本  11 現金 新臺幣8 萬元